臺灣板橋地方法院刑事判決　　　　　　　96年度易字第3258號
公　訴　人　臺灣板橋地方法院檢察署檢察官
被　　　告　甲○○
　　　　　　　　　　　樓
上列被告因詐欺案件，經檢察官提起公訴（九十六年度偵字第一
九四四六號）及移送併案審判（九十六年度偵字第二七四八八號
），於被告為有罪之陳述後，本院合議庭裁定由受命法官獨任依
簡式審判程序審理，茲判決如下：
    主  文
甲○○幫助意圖為自己不法之所有，以詐術使人將本人之物交付
，處拘役伍拾日，如易科罰金，以新臺幣壹仟元折算壹日。
    事  實
一、犯罪事實：
  (一)甲○○能預見提供自己帳戶予不認識之他人使用，足供詐欺
    取財之行為人誆使被害人匯入金錢後逕為提領之，致犯罪偵
    查機關無法藉由所使用帳戶追查真正之詐欺行為人，而幫助
    其等詐欺之犯罪，且此等結果之發生亦不違反其本意，竟於
    民國九十六年六月十日前之六月間某日，在不詳處所，將其
    在永和秀朗郵局所開設帳號為0000000000000
    號（起訴書誤植為000000000000號）帳戶之存
    摺、提款卡及密碼交付予年籍不詳綽號之某成年之人，以此
    方式幫助該等人所組成之詐欺集團作為詐欺犯罪之用，而不
    違反其本意。嗣該年籍不詳之人所屬詐欺集團成員基於意圖
    為自己不法所有之犯意聯絡，為下列詐欺取財行為：
    1.乙○○於九十六年六月十日九時許，在奇摩拍賣網站，以
      新臺幣（下同）二千零一元之價格，向出賣人下標購買「
      技嘉科技主機板GA-M55SLI-S4」，上開詐騙集團成員趁機
      於翌日（十一日）凌晨零時十分許，以與出賣人所使用之
      電子郵件信箱極為相似之帳號傳送電子郵件予乙○○，佯
      為真正之出賣人而要求乙○○將價款匯款至其所指定之帳
      戶，並誆稱其於收款後會立即將商品寄出云云，乙○○不
      疑有他而陷於錯誤，遂依其指示即於九十六年六月十二日
      十一時三十九分許，以自動櫃員機轉帳之方式，依指示將
      二千零一元之款項匯至甲○○所開設之上開帳戶內。嗣乙
      ○○因遲未收受上開貨品，經與真正出賣人連繫，乙○○
      方知受騙而報警處理，始循線查獲上情。而上開帳戶因於
      同日遭凍結交易，致該詐騙集團不及提領。
    2.又該詐騙集團另以相同方式，向同在雅虎奇摩拍賣網站標
      購數位相機之吳宜樺要求付款，致吳宜樺信以為真陷於錯
      誤，而依指示於民國九十六年六月十一日十六時許，匯款
      三千二百元至甲○○上開帳戶內。嗣因吳宜樺與真正出賣
      人取得聯繫，方知受騙而報警處理，始循線查獲上情，經
      及時凍結上開帳戶之交易而取回所匯款項。
  (二)案經乙○○訴由臺北縣政府警察局中和分局移送臺灣板橋地
    方法院檢察署檢察官偵查起訴，及高雄縣警察局鳳山分局報
    告臺灣高雄地方法院檢察署呈臺灣高等法院檢察署檢察長移
    轉臺灣板橋地方法院檢察署檢察官偵查移送併案審判。
二、證據：
  (一)被告甲○○於審判中之自白。
  (二)被害人乙○○、吳宜樺於警詢與偵查中關於受騙而匯款至上
    開帳戶之指訴，與其等所提出之自動櫃員機交易明細表二紙
    。
  (三)永和秀朗郵局帳號為0000000000000號帳戶之
    開戶資料與交易明細表。
  (四)按金融帳戶為個人理財之工具，申請開設金融帳戶並無任何
    特殊之限制，一般民眾皆可以存入最低開戶金額之方式申請
    之，且一人亦可以在不同之金融機構申請多數之存款帳戶使
    用，此乃眾所週知之事實，則依一般人之社會生活經驗，苟
    見陌生人不以自己名義申請開戶，反而向他人蒐集借用銀行
    帳戶供己使用，衡情當可知悉該搜集帳戶之人係為掩飾身分
    而防止犯罪偵查機關查知提領款項人員之真實身分；且此利
    用他人帳戶作為詐騙之用而使犯罪偵查機關無法藉由所使用
    帳戶追查真正之詐欺行為人之情形，近年來亦屢見不鮮，並
    經治安機關大力宣導提醒民眾勿輕信上當受騙，而為社會所
    週知，被告提供自己帳戶供他人使用雖非參與詐欺行為之犯
    罪構成要件行為，主觀上亦難遽認就該等詐欺行為具共同犯
    意聯絡，然此項行為客觀上實足以幫助此等詐欺犯罪之可能
    性，被告主觀上難以諉為不知，竟仍決意交予他人使用，尤
    見對此等結果之發生並不違反其本意，而足認其就此幫助他
    人詐欺取財犯行之行為具有不確定故意無訛。
三、論罪科刑之法律適用：
  (一)核被告甲○○所為，係犯刑法第三十條第一項前段、刑法第
    三百三十九條第一項之幫助詐欺取財罪。其交付他人使用之
    帳戶雖為年籍不詳之人兩度作為詐欺取財犯罪使用，然被告
    實僅有乙次交付帳戶之幫助行為，僅因詐欺取財犯罪之正犯
    兩次行為而侵害不同財產法益之行為結果，而同時觸犯兩項
    幫助詐欺取財罪名，為想像競合犯，應依刑法第五十五條之
    規定從一重處斷。公訴意旨雖未敘及如犯罪事實欄(一)2.部分
    之犯罪結果，惟此與經起訴論科之如犯罪事實欄(一)1.部分具
    想像競合犯之裁判上一罪關係，仍為起訴效力所及，本院依
    法應併予審判。又被告幫助他人犯罪，應依刑法第三十條第
    二項之規定，按正犯之刑減輕之。
  (二)爰審酌被告提供帳戶予他人作為不法使用，非但增加被害人
    尋求救濟及國家機關偵查犯罪之困難，使詐欺取財犯罪行為
    人逍遙法外，亦使為詐欺取財犯罪之人得以順利隱匿自己之
    身分而避免遭查獲，類此行為已嚴重損及社會治安，所造成
    之危害甚鉅，迭為社會大眾及輿論所嚴予批評，自應予以相
    當之非難，然本件被害人匯入被告帳戶款項金額尚微，並已
    及時凍結該帳戶之交易而未使詐騙集團領得，而減少被害人
    之損害，復參酌素行及其犯罪後態度等一切情狀，量處如主
    文所示之刑，並諭知易科罰金之折算標準，以資儆懲。
據上論斷，應依刑事訴訟法第二百七十三條之一第一項、第二百
九十九條第一項前段、第三百十條之二、第四百五十四條第一項
，刑法第三十條第一項前段、第二項、第三百三十九條第一項、
第四十一條第一項前段，刑法施行法第一條之一第一項、第二項
前段，判決如主文。
本案經檢察官陳伯均到庭執行職務。
中　　華　　民　　國　　96　　年　　12　　月　　13　　日
                    刑事第十庭  法　官　楊博欽
上正本證明與原本無異。
如不服本判決應於送達後十日內向本院提出上訴狀
                                書記官  李慈容
中　　華　　民　　國　　96　　年　　12　　月　　13　　日
附錄本案論罪科刑法條全文：
中華民國刑法第三百三十九條
  意圖為自己或第三人不法之所有，以詐術使人將本人或第三人
  之物交付者，處五年以下有期徒刑、拘役或科或併科一千元以
  下罰金。
  以前項方法得財產上不法之利益或使第三人得之者，亦同。
  前二項之未遂犯罰之。
